【裁判字號】    98,訴,494
【裁判日期】    981118
【裁判案由】    回復原狀等
【裁判全文】
臺灣臺北地方法院民事判決               98年度訴字第494號
原      告  附中行科技有限公司
法定代理人  丁○○
訴訟代理人  謝宗翰律師
被      告  甲○○
訴訟代理人  邱俊哲律師
上列當事人間請求回復原狀等事件，本院於民國98年11月4日言
詞辯論終結，判決如下：
    主  文
被告應給付原告新臺幣佰零伍萬元，及如附表所示起息日起至
清償日止，按年息百分之五計算利息。
原告其餘之訴駁回。
訴訟費用由被告負擔百分之八十八，餘由原告負擔。
本判決原告勝訴部分，於原告以新臺幣壹佰零壹萬柒仟元供擔保
後，得假執行；但被告以新臺幣佰零伍萬元為原告預供擔保後
，得免假執行。
原告其餘假執行之聲請駁回。
    事實及理由
一、原告主張：兩造於民國93年11月13日與訴外人唯信科技有限
    公司（下稱唯信公司）簽訂切結書（下稱系爭切結書），將
    被告對唯信公司新臺幣（下同）500萬元債權讓與原告，並
    約定唯信公司應將其5家店面經營權、物品、貨品轉讓與原
    告，唯信公司質押予被告之記憶體由三方共同處理，原告則
    簽發如附表所示之支票6紙為對價交付被告。被告就附表編
    號1至3之3紙支票已於到期日提示並均獲付款，共計取得186
    萬元，詎被告與唯信公司卻不依系爭切結書履行義務，原告
    遂就附表編號4至6之3紙支票向本院聲請94年度裁全字第143
    5號、94年度裁全字第2023號、94年度裁全字第3306號假處
    分裁定，禁止被告請求付款或轉讓他人，並聲請本院以94年
    度執全字第730號、94年度執全字第1038號、94年度執全字
    第1398號強制執行在案，被告則向本院提起訴訟請求原告給
    付票款（下稱前案），經本院以94年度北簡字第15815號判
    決、94年度簡上字第724號判決、最高法院97年度台簡抗字
    第12號裁定，認系爭切結書因解除條件成就而溯及失效，且
    被告應負債務不履行責任，而駁回被告之訴。又被告於前案
    一審判決後即於94年10月28日持上開本院94年度北簡字第15
    815號判決，聲請就原告於上開94年度執全字第730號、94年
    度執全字第1038號、94年度執全字第1398號強制執行程序中
    所提供之擔保金為假執行，由本院以94年度執字第42870號
    強制執行程序，執行94年度取字第4505號、94年度取字第45
    06號、94年度取字第4508號之提存物在案，被告因而領取共
    計159萬元。然系爭切結書既經前案判決認定因解除條件成
    就而失效，被告自應返還附表編號1至3已兌現之支票款186
    萬元，又本院94年度北簡字第15815號判決亦已駁回被告之
    訴並確定在案，被告自應返還其因假執行而受領之159萬元
    等情，爰依民法第259條第1項第2款、第179條規定提起本件
    訴訟等語。並聲明：(一)被告應給付原告345萬元及自附表所
    示起息日起至清償日止，按年息5%計算之利息。(二)願供擔保
    請准宣告假執行。
二、被告答辯稱：(一)被告對唯信公司之債權讓與原告後，原告與
    唯信公司另訂讓渡書，約定唯信公司積欠原告500萬元，願
    將唯信公司所屬5家店面全部貨品及裝潢無條件讓與原告，
    唯信公司同意原告所屬物品寄放店內3個月，原告可不經唯
    信公司同意隨時取回庫存物品，並另訂合約書同意唯信公司
    轉讓95%店面經營權給原告，雙方共同經營5家店面。被告遂
    與原告、唯信公司同赴訴外人NOVA公司換約，詎原告竟未知
    會即先行離去致未完成換約手續，前案據以認定未將經營權
    移轉予原告，故系爭切結書解除條件成就，因而判決被告敗
    訴，被告尚難甘服。倘認系爭切結書因解除條件成就而無效
    ，原告已取得庫存物品（存貨價值分別為：台北店1,790,10
    5元、中壢店1,0 56,037元、新竹店1,206,760元、台中店2,
    636,000元，合計6,688,902元），自受有利益，原告並無損
    失，不得請求回復原狀。(二)又換約未成後，原告未將唯信公
    司讓渡五家店面合約返還被告，又對店務置之不理，致使唯
    信公司負責人乙○○搬走所有庫存貨物，原告應屬與有過失
    ，被告得主張減輕賠償金額或免除之。(三)又被告對原告另有
    40萬元債權存在，業經本院94年度北簡字第21524號判決確
    定在案，爰以該債權與原告本件請求主張抵銷。(四)聲明：1.
    原告之訴及假執行之聲請均駁回。2.如受不利判決，願供擔
    保請准宣告免為假執行。
三、兩造不爭執之事項：
  (一)兩造與唯信公司於93年11月13日簽訂系爭切結書，約定被告
    對唯信公司500萬元債權讓與予原告，唯信公司應將5家店面
    經營權、物品、貨品轉讓與原告，唯信公司質押予被告之記
    憶體由三方共同處理，原告簽發如附表所示之支票6紙為對
    價交付被告。
  (二)被告就附表編號1至3之3紙支票於到期日提示並均獲付款，
    共計取得186萬元。
  (三)原告就附表編號4至6之3紙支票向本院聲請94年度裁全字第
    1435號、94年度裁全字第2023號、94年度裁全字第3306號假
    處分裁定，禁止被告請求付款或轉讓他人，並聲請本院以94
    年度執全字第730號、94年度執全字第1038號、94年度執全
    字第1398號強制執行在案。
  (四)被告起訴請求原告給付附表編號4至6之3紙支票票款，經本
    院以94年度北簡字第15815號、94年度簡上字第724號、最高
    法院97年度台簡抗字第12號判決駁回被告之訴確定，認為系
    爭切結書第4條約定，被告與唯信公司負同一履行責任，唯
    信公司未能移轉5家店面經營權予原告，係可歸責於唯信公
    司或被告之事由，應負債務不履行責任，故依系爭切結書第
    5條約定，解除條件成就系爭切結書即為無效，原告無給付
    票款義務。
  (五)被告於94年10月28日持本院94年度北簡字第15815號判決向
    本院聲請就原告於94年度執全字第730號、94年度執全字第
    1038號、94年度執全字第1398號強制執行程序中所提供之擔
    保金為假執行，經本院94年度執字第42870號強制執行程序
    ，執行本院94年度取字第4505號、94年度取字第4506號、94
    年度取字第4508號提存事件提存物159萬元。
  (六)本院94年度北簡字第21524號、95年度簡上字第98號判決認
    原告應給付被告40萬元及自94年1月26日起至清償日止，按
    年息6%計算之利息，業於96年8月20日確定，被告以上開債
    權對本件原告請求主張抵銷。
  (七)原告與唯信公司於93年11月13日由被告為見證人簽訂讓渡書
    、合約書。
四、本件之爭點：
  (一)被告抗辯依民法第216條之1規定，應扣除原告所受之庫存品
    利益6,688,902元，有無理由？
  (二)被告抗辯依民法第217條規定，應減輕或免除賠償金額，有
    無理由？
五、得心證之理由
  (一)被告抗辯依民法第216條之1應扣除原告所受之庫存品利益6,
    688,902元，有無理由？
    按當事人主張有利於己之事實者，就其事實有舉證之責任。
    民事訴訟法第277條本文定有明文。被告抗辯原告因系爭切
    結書而取得庫存物品（存貨價值分別為：台北店1,790,105
    元、中壢店1,0 56,037元、新竹店1,206,760元、台中店2,
    636,000元，合計6,688,902元），受有利益云云，為被告所
    否認，自應由被告就此事實負舉證之責。原告雖提出唯信公
    司與附中行公司簽訂之讓渡書，主張其上記載：「甲乙雙方
    已清點完畢」等詞（見本院卷第60頁），另提出銷貨日報表
    （本院卷第96頁），主張其上有甲○○、乙○○、丁○○三
    方印文，惟原告主張銷貨日報表上蓋印是在簽協定書時所為
    ，僅是文件上審核，並未實際去店面現場點交，核與證人乙○○於前案證稱：「應點交經營權、庫存及記憶體，甲○○
    並未如期點交」、「簽訂讓渡書時，我交付記憶體、門市合
    約書、公司印鑑、庫存資料，實際上並未清點完畢」【見本
    院94年簡上字第724號卷第114頁正反面（下稱724號卷）】
    、證人即簽約時在場之丙○○亦於前案證述：「丁○○有要
    求到現場點交，但甲○○沒有時間，雙方後來協調改由各家
    分店傳真庫存表確認方式為之，故公證當天只由各家店長傳
    真庫存表至公證人處，大家以傳真庫存表為準，進行簽約及
    公證，並未到現場盤點，當天並未實際點交」（見724號卷
    第104頁反面至第106頁）、證人即簽訂切結書時在場之陳亮
    旭於前案審理時亦結證：「簽完切結書時，是用清冊清點，
    隔日再進行實際點交，點交當天丁○○要我打電話聯繫甲○○到場，但甲○○未到」等語（見724號卷第87頁反面至第
    88頁），大抵相符，參以證人劉淑美於前案審理時結證：「
    丁○○找我去點交5家店面，我去台北NOVA店，事先有通知
    被上訴人及乙○○，但他們未到，故未辦理點交，且現場僅
    留有一些不值錢存貨」等語（見724號卷第70頁），足見唯
    信公司與原告公司簽訂讓渡書後，僅當場由兩造與唯信公司
    在各家店面傳真之銷貨日報表簽名確認，並未實際赴各家店
    面清點庫存，是難認原告已取得上述5家店內所有物品及貨
    品，且此亦經前案確定判決認定無誤，是被告辯稱：原告已
    因系爭切結書取得系爭庫存物品，受有利益云云，即無足取
    。
  (二)被告抗辯依民法第217條應減輕或免除賠償金額，有無理由
    ？
    被告抗辯換約未成後，原告未將唯信公司讓渡五家店面合約
    返還被告，又對店務置之不理，致使唯信公司負責人乙○○
    搬走所有庫存貨物，原告應屬與有過失云云。然按損害之發
    生或擴大，被害人與有過失者，法院得減輕賠償金額，或免
    除之。民法第217條固有明文。依該條規定，係指就損害的
    發生或擴大，被害人為共同之原因，依公平原則，債務人得
    主張與有過失，相互抵銷之抗辯。然查，本件原告係依民法
    第179條不當得利規定，主張其因締結系爭切結書而交付被
    告如附表所示之6紙支票共345萬元，其中3張共經被告提示
    兌現，餘款159萬元亦經被告於前案中提領原告提存之擔保
    金而取得，嗣系爭切結書因被告及唯信公司未履行契約致解
    除條件成就而失其效力，被告無法律上之原因受有取得系爭
    345原價金之利益，致原告因而受有支付價金之損害等情，
    並非主張系爭庫存品遺失所受之損失，又被告復未能證明係
    可歸責於原告之事由，致系爭切結書之解除條件成就致而失
    效，自難認原告就其所受之價金損害有何過失可言。再者，
    縱被告抗辯系爭貨品已遭唯信公司負責人乙○○盜領走乙節
    屬實，然原告並未取得系爭五家店面經營權及庫存品，已如
    前述，則原告當無從對庫存物品盡保管之責，更無過失可言
    。是被告辯稱：原告未盡保管之責致系爭庫存品遭人領走，
    因負與有過失之責云云，並非可採。
六、綜上所述，系爭切結書因解除條件成就而失效，被告自應返
    還附表編號1至3已兌現之支票款186萬元，及其因前案假執
    行而受領之159萬元，被告所辯本件有損益相抵及過失相抵
    之適用云云，均無可採。又被告抗辯依本院94年度北簡字第
    21524號、95年度簡上字第98號判決，原告應給付被告40萬
    元，被告以此債權對本件原告請求主張抵銷等情，為原告所
    不爭執，是原告請求被告返還之345萬元債權與前開40萬元
    債務抵銷後，原告尚得請求被告給付305萬元。從而，原告
    依民法第179條規定，請求被告給付原告305萬元及自附表所
    示起息日起至清償日止，按年息5%計算之利息，為有理由，
    應予准許。逾此部分，則無理由，應予駁回。
六、兩造均陳明願供擔保聲請宣告假執行及免為假執行，就原告
    勝訴部分，經核並無不合，爰酌定相當之金額准許之，就原
    告敗訴部分，其假執行之聲請即失所附麗，應併予駁回。
七、又被告雖聲請傳喚證人乙○○到庭證述，證明原告確實有取
    得系爭五家分店存貨之事實，然查，乙○○於前案已證述簽
    訂讓渡書後，未實際赴各家店面清點庫存等語，已如前述，
    ，故本院認就此待證事實無再次傳喚上開證人之必要。又本
    件事證已臻明確，兩造其餘攻擊防禦方法，經審酌後，或與
    本件無涉，或與判決結果不生影響，毋庸一一論列，併此敘
    明。
八、結論：本件原告之訴為一部有理由，一部無理由，並依民事
    訴訟法第79條、第390條第2項、第392條第2項，判決如主文
    。
中    華    民    國    98    年    11    月    18    日
                民事第五庭    審判長法  官  薛中興
                                    法  官  陳靜茹
                                    法  官  莊書雯
以上正本係照原本作成
如對本判決上訴，須於判決送達後20日內向本院提出上訴狀
中    華    民    國    98    年    11    月    18    日
                                    書記官  謝梅琴
附表：
┌──┬────┬──────┬──────┬─────┬──────┐
│編號│ 發票人 │   付款人   │   發票日   │ 票面金額 │  票據號碼  │
│    │        │            │ （起息日） │（新臺幣）│            │
├──┼────┼──────┼──────┼─────┼──────┤
│ 1  │附中行科│合作金庫銀行│  93.12.15  │  65萬元  │ UM0000000  │
│    │技有限公│松江分行    │            │          │            │
│    │司      │            │            │          │            │
├──┼────┼──────┼──────┼─────┼──────┤
│ 2  │附中行科│合作金庫銀行│  94.1.15   │  62萬元  │ JM0000000  │
│    │技有限公│松江分行    │            │          │            │
│    │司      │            │            │          │            │
├──┼────┼──────┼──────┼─────┼──────┤
│ 3  │附中行科│合作金庫銀行│  94.2.15   │  59萬元  │ JM0000000  │
│    │技有限公│松江分行    │            │          │            │
│    │司      │            │            │          │            │
├──┼────┼──────┼──────┼─────┼──────┤
│ 4  │附中行科│合作金庫銀行│  94.3.15   │  56萬元  │ JM0000000  │
│    │技有限公│松江分行    │            │          │            │
│    │司      │            │            │          │            │
├──┼────┼──────┼──────┼─────┼──────┤
│ 5  │附中行科│合作金庫銀行│  94.4.15   │  53萬元  │ JM0000000  │
│    │技有限公│松江分行    │            │          │            │
│    │司      │            │            │          │            │
├──┼────┼──────┼──────┼─────┼──────┤
│ 6  │附中行科│合作金庫銀行│  94.5.15   │  50萬元  │ JM0000000  │
│    │技有限公│松江分行    │            │          │            │
│    │司      │            │            │          │            │
└──┴────┴──────┴──────┴─────┴──────┘

司法院資訊處製作；財團法人民間司法改革基金會備份。
